臺灣花蓮地方法院刑事判決　　　　　　　 96年度花訴字第8號
公　訴　人　臺灣花蓮地方法院檢察署檢察官
被　　　告　乙○○
　　　　　　丙○○
上列二人共同
選任辯護　人　曾泰源律師
上列被告等因偽證案件，經檢察官聲請簡易判決處刑（95年度偵
字第6149號），經本院簡易庭認為不適宜，改依通常程序審理，
本院判決如下：
    主  文
乙○○、丙○○均無罪。
    事  實
一、公訴意旨略以：被告乙○○及其夫丙○○均明知游秀珠確曾
    於民國94年11月25日晚上 6時許，在花蓮縣秀林鄉康樂村加
    灣六十一之四號被告乙○○住處，以「前往支持傅萁造勢
    」為由，向具有投票權之選民乙○○，約定投票權為圈選傅
    崑萁之一定之行使，並交付新台幣（下同）1萬5千元賄款予
    被告乙○○，復要求被告乙○○再向其他同村之人行賄。詎
    其等竟各基於偽證之犯意，於95年3月2日，在本院就94年度
    選訴字第 9號游秀珠涉嫌違反公職人員選舉罷免法案件審理
    時，以證人身分，就「游秀珠有無約定投票權為圈選傅萁
    之一定之行使」之與案情有重要關係之事項，均於供前具結
    而偽證稱：游秀珠只有給錢，沒有說要支持誰等語。因認被
    告2人涉有刑法第168條之偽證罪嫌云云。
二、按犯罪事實應依證據認定之，無證據不得認定犯罪事實；不
    能證明被告犯罪者，應諭知無罪之判決，刑事訴訟法第 154
    條第2項、第301條第 1項分別定有明文。又事實之認定，應
    憑證據，如未能發現相當證據，或證據不足以證明，自不能
    以推測或擬制之方法，以為裁判基礎（最高法院40年台上字
    第86號判例意旨參照）。
三、公訴人認被告 2人涉有上開犯行，無非以被告乙○○於前案
    （即94年度選訴字第 9號，以下簡稱前案）警詢時、偵查中
    之證述，及被告 2人於95年3月2日於本院前案作證之證詞及
    證人結文資為其論據。質之被告 2人固供承有於上開案件中
    作證等情不諱，然堅決否認有何偽證之犯行，渠等均辯稱：
    伊等均係依據當時游秀珠到家中的情況作陳述，並沒有作偽
    證等語。辯護人則以：被告乙○○及另案被告游秀珠都說有
    拿錢，拿錢的目的都是請大家的茶水、交通費，若認定這些
    就是走路工，被告丙○○也是如是說，故而，被告 2人並未
    作偽證等語置辯。經查：
(一)、游秀珠為圖使花蓮縣第15屆縣長候選人傅萁能順利當選，
    竟不思以正當合法方法輔選，乃與被告乙○○共同基於預備
    對有投票權人交付賄賂之犯意聯絡，由游秀珠於94年11月25
    日晚上6時許，至花蓮縣秀林鄉康樂村加灣61之4號被告乙○
    ○住處，以「前往支持傅萁造勢」為由，請被告乙○○邀
    集同村有投票權人20、30人於翌日下午 5時許，在花蓮縣秀
    林鄉加灣活動中心前，搭乘遊覽車前往花蓮市參加傅萁造
    勢晚會，並交付新台幣（下同） 15000元之賄賂予被告乙○
    ○，供其轉交予參加造勢活動之人，平均參加造勢活動者每
    人約可取得500至750元左右之賄賂（以最少20人、最多30人
    參加造勢活動來平均計算），欲以此方法使該等參加造勢活
    動之有投票權人能投票予傅萁，經被告乙○○同意後收受
    上開賄款。被告乙○○尚未將賄賂交付他人之時，適因警方
    洽於同日至被告乙○○住處查訪，其乃於警方未發覺其犯罪
    前，主動向警方自首，並交出上開賄賂予警方查獲等情，業
    經本院於前案中判認在案，復經游秀珠不服原審判決，提起
    上訴後，經臺灣高等法院花蓮分院於94年11月 8日以94年選
    上訴字第10號就游秀珠部分駁回上訴，仍肯認有上開事實，
    判處游秀珠有罪在案，此分別有本院前案判決書及臺灣高等
    法院花蓮分院上開判決書及全卷資料在卷可佐，故就有上開
    事實，堪予認定。
(二)、被告2人於前案95年3月2日上午9時10分許，在本院前案審理
    時，分別以證人身分應訊並具結，此有該次審判筆錄及結文
    在卷可參（見前案本院卷第65頁以下；第84、85頁），稽之
    被告乙○○及丙○○於該案主要作證內容分述如下：
、被告乙○○證述稱：「94年11月25日下午傍晚游秀珠有至我
    家裡找我，說明日有個活動活動宋主席會來，我與游秀珠都
    是親民家族。她叫我找我們的親友二、三十個人去聽宋主席
    ，她的身體不好，沒有體力去找人，就問我是不是可以找幾
    個人過去，我當時還在考慮，後來因為同是親民黨的關係，
    所以就過去聽主席講話，我沒有去找人，當時游秀珠在我口
    袋裡塞東西，跟我說這點錢如果有人去的話，就給他們作為
    交通費、油費、茶水費。之後，她不舒服，就走了。」、「
    （檢察官問你所說明天的活動是指什麼？）親民黨的造勢活
　　動，候選人很多有縣長候選人傅萁等。」、「（檢察官問
  　你為何不把這些錢還給游秀珠？）她跟我說要買茶水、油費
　　、交通費。」、「（辯謢人問當天游秀珠到你家與你談話，
  　並塞錢給你時，他有無說這個錢是要向你買票，並要求你投
    給哪一位親民黨的候選人？）沒有。」、「（辯謢人問她塞
    給你錢時，並且告訴你請你去找人參加造勢活動，你當時有
    無認定這些錢是要行賄你或其他選民，要求你或其他人投票
    給親民黨其他候選人？）沒有。」、「（辯謢人問游秀珠在
    塞錢給你時，有無說這是要請你發放給你準備要招集的二、
    三十位人的走路工？）沒有。」等語。
、被告丙○○則作證稱：「當時我準備要洗澡，我在那邊聽到
    游秀珠說明天宋主席要來造勢，拜託我太太找親民家族的人
    去造勢，聽主席演講，請我太太到現場買一點飲料給現場的
    人喝。」、「（辯護人問當時游秀珠有無提到交錢給你太太
    作為走路工之用？）絕對沒有。」、「（檢察官問這次選舉
    你知道她（本院註指游秀珠）支持誰？）親民黨候選人，縣
    長候選人是傅萁。」、「（檢察官問當天游秀珠到你家，
    你說你聽到她說明天有造勢，是什麼造勢活動？）是宋楚瑜
    要來為親民黨籍本次的候選人造勢。」、「（檢察官問：你
    在旁邊聽到游秀珠跟你太太說要去買飲料、茶水給參加的人
    ，有無說錢什麼人出？）錢我不知道，她講完之後，我就去
    洗澡了，沒有聽到有人說到誰出錢的事情。我有聽到有人說
    補貼油費。」等語。
(三)、由上開被告乙○○所證述內容觀之，對於游秀珠確實有拿 1
    萬 5千元給被告乙○○，並由其負責召集動員，至縣長候選
    人傅萁的競選活動造勢，該筆金錢係充作茶水費、交通費
    ，核與被告乙○○以檢舉人身分於警訊應訊時，所述內容，
    大體而言，並無二致，惟僅對於金錢的用途係用作所謂的「
    茶水費、交通費」抑或是權充作所謂「走路工」，而有所不
    同，然查，被告乙○○於警詢中對於錢的用途所言：「她（
    本院註指游秀珠）是請我發動村民參加造勢晚會【走路工】
    ，叫我明（26）日17時召集村民至加灣活動中心等待遊覽車
    接送。她只有叫我發動 20-30人左右，前往參加。」等語（
    見前案警卷第 126頁），雖被告乙○○係以「走路工」作稱
    呼，但由於「走路工」一詞並非係屬法令上的用語，而有特
    定的定義及解釋，自會隨各人的認知不同，對於文辭的意涵
    認知上有所歧異，一般而言，係指選舉過程中，參與活動者
    所獲取不正當的對價報酬而言，然由於該用語常易遭人另眼
    看待，甚至恐會涉及賄選，故而，在選舉活動過程中，亦常
    另以「交通費」、「茶水費」等用語代替，試圖合理化錢的
    正當性，或是減輕收錢者的不安，此亦由證人即受理被告乙
    ○○檢舉案件之警員甲○○於本院中作證亦證稱：伊認為茶
    水費和走路工是一樣的意思等語可佐（見本院卷第31頁），
    且如臺灣高等法院花蓮分院於上開判決書中所述，雖游秀珠
    及被告乙○○係以「造勢」活動名義稱之，然實際上，不論
    名稱係以「造勢」，甚或稱之為「走路工」，但其等既已透
    過所稱「造勢」之方式，預備許以參與活動之人得到現金利
    益，而要求有投票權人為投票權一定行使，此種行為顯即係
    以「造勢」之名，而行交付賄賂之實，是被告乙○○既已對
    於金錢的收受及用途，作一詳實的說明，並未對於事實有所
    隱瞞，縱然被告乙○○於審理時蓄意迴避「走路工」的用語
    ，並加以否認，但此乃屬對於事實描述用語不同吧了，諸難
    認有何故意為不實之證詞。
(四)、而再稽之被告丙○○亦證述到有在旁聽聞到游秀珠與其妻有
    談論到錢的用途係作交通費等語，亦核與被告乙○○上開所
    言，亦無不同之處，最多僅是聽聞到其等對話內容的多寡有
    別而已，亦難認其有何故意為不實陳述之處。
(五)、另檢察官起訴認被告 2人於前案審理時具結後作偽證稱: 游
    秀珠只有給錢，沒說要支持誰云云，而據認被告涉犯偽證罪
    嫌，惟查，被告乙○○收錢的目的，乃在於動員參加縣長候
    選人傅萁的造勢活動，而被告丙○○作證時造勢活動係為
    宋楚瑜要來為親民黨籍的縣長候選人造勢，此並有更生日報
    廣告影本2紙在卷可稽（見前案偵查95年度6149號卷第15-16
    頁），是被告 2人均對於活動支持的對象明確說明，並無何
    迴避之處，是無虛偽不實可言。況且稽之該案中亦不論檢、
    辯及審三方所有詢問被告丙○○的問題裡，均未涉及到游秀
    珠拿的錢時，有無說要支持誰與否乙節，從而，檢察官就此
    所認，當容有誤會，併予敘明。
四、綜上所述，被告 2人於前案審理中既係對事件的經過作了說
    明，縱然對於「走路工」用語有所保留，甚至採取否認態度
    ，但其等既已對錢的用途係作為「交通費」或「茶水費」等
    之用，為詳實證述，至於該金錢在法律上評價為何，即應屬
    審判人員的判斷，自與事實無涉，且被告 2人又未對支持的
    對象加以否認，而為不實的陳述，是依公訴人所舉證據，均
    不能證明被告 2人有何偽證犯行。此外，復查無積極證據證
    明被告 2人有何公訴人所指之前開犯行，參照首揭說明，不
    能證明被告2人犯罪，即應諭知其等無罪之判決。
五、據上論斷，應依刑事訴訟法第301條第1項前段，判決如主文
    。
中　　華　　民　　國　　96　　年　　5 　　月　　31　　日
　　　　　　　          臺灣花蓮地方法院刑事第二庭
                            審判長法  官  李 豫 雙
                                  法  官  沈 培 錚
                                  法　官　俞 秀 美
上列正本證明與原本無異。
如對本判決不服，應於送達後10日內，向本院提出上訴狀。（應
抄附繕本）
                                  書記官
中　　華　　民　　國　　96　　年　　6 　　月　　2 　　日
